臺灣高等法院刑事判決　　　　　　　　 94年度上易字第977號
上　訴　人　臺灣臺北地方法院檢察署檢察官
被　　　告　甲○○
被　　　告　乙○○　47歲（民國47年5月2日生）
　　　　　　　　　　中華民國臺灣地區旅行證編號：91入出字
上列上訴人因被告等偽造文書案件，不服臺灣臺北地方法院94年
度易字第209號，中華民國94年4月29日第一審判決（聲請簡易判
決處刑案號：臺灣臺北地方法院檢察署94年度偵字第1250號），
提起上訴，本院判決如下：
    主  文
原判決撤銷。
甲○○共同連續違反不得使大陸地區人民非法進入臺灣地區之規
定，處有期徒刑伍月，如易科罰金，以佰元折算壹日。緩刑貳
年。
乙○○共同連續行使明知為不實之事項，而使公務員登載於職務
上所掌之公文書，足以生損害於公眾，處有期徒刑肆月，如易科
罰金，以佰元折算壹日。
    事  實
一、乙○○係大陸地區人民，因嚮往臺灣自由民主生活，亟欲至
    臺灣打工賺錢，並無結婚真意，竟透過年籍不詳之大陸地區
    人民「劉美華」之媒介認識甲○○；而甲○○係台灣地區人
    民，明知大陸地區人民非經主管機關許可，不得進入臺灣地
    區，且不得使大陸地區人民非法進入臺灣地區，並明知大陸
    地區人民乙○○擬自大陸地區以假結婚之方式來台工作生活
    ，實際並無結婚之真意，竟於民國90年8 月間經由臺灣友人
    「老鄭」介紹，透過不詳年籍大陸地區人民「翁先生」、「
    劉美華」之媒介安排，同意免費前往大陸地區旅遊，與乙○
    ○、「翁先生」、「劉美華」共同基於行使公務員登載不實
    ，暨使乙○○非法進入臺灣地區之概括犯意聯絡，擬以假結
    婚方式使乙○○進入臺灣地區打工。先由乙○○與甲○○於
    90年9 月13日在大陸江西省宜春市虛偽登記結婚，藉以取得
    江西省宜春市公證處所製作之結婚公證書及結婚證。甲○○
    返臺後旋於同年10月3 日，持前開結婚公證書向財團法人海
    峽交流基金會（下稱海基會）辦理認證證明，並於同年10月
    12日持上開結婚公證書及海基會出具之證明，前往高雄縣旗
    山鎮戶政事務所填具結婚登記申請書辦理結婚登記，使該戶
    政事務所承辦戶籍登記之公務員在形式審查後，將此甲○○
    與大陸地區人民乙○○結婚之不實事項登載於其職務上所掌
    管之戶籍登記簿之公文書，並據以核發戶籍謄本，足以生損
    害於戶政機關對於戶政資料管理之正確性。
二、甲○○於辦妥上開不實之結婚登記後，於90年10月5 日，以
    申請大陸地區人民配偶乙○○來臺探親為名，持已填妥之「
    大陸地區人民進入臺灣地區旅行申請書」、「大陸地區人民
    進入臺灣地區保證書」及上開公務員登載不實之戶籍騰本之
    公文書等資料，向內政部警政署入出境管理局申請大陸地區
    人民乙○○以探親名義入境臺灣地區而行使之，使內政部警
    政署入出境管理局承辦之公務員鍾美華為實質審查後，於同
    年11月5 日獲核准發給大陸地區人民乙○○中華民國台灣地
    區旅行證（90入出字第33823838號），足以生損害於內政部
    警政署入出境管理局核發中華民國台灣地區旅行證之正確性
    ，乙○○即持該旅行證，於90年12月31日進入臺灣地區。甲
    ○○復承前開犯意，再於91年6 月24日委託不知情之郭柯淑
    玲，填載並持「大陸地區人民進入臺灣地區旅行申請書」、
    「大陸地區人民進入臺灣地區保證書」及上開公務員登載不
    實之戶籍謄本之公文書等資料，向內政部警政署入出境管理
    局申請大陸地區人民乙○○以探親名義再度入境臺灣地區而
    行使之，使內政部警政署入出境管理局承辦之公務員劉純玲
    為實質審查後，於同年6 月28日獲核准發給大陸地區人民乙
    ○○中華民國台灣地區旅行證（91入出字第33839259號），
    足以生損害於內政部警政署入出境管理局核發中華民國台灣
    地區旅行證之正確性。旋乙○○即持內政部警政署入出境管
    理局核發之上開「中華民國臺灣地區旅行證（91入出字第33
    839259號）」於91年6 月28日非法進入臺灣地區後，雖分別
    於91年6月30日、91年9月25日，持已填妥之「流動人口登記
    聯單」資料，向高雄縣警察局旗山分局大洲派出所黃清巖申
    辦乙○○暫住高雄縣旗山鎮○○里○ 鄰○○街76號之流動人
    口登記，惟仍逾期居留，嗣於93年1 月8日下午3時許，經警
    在基隆市○○路68號4 樓查獲乙○○為大陸地區人民逾期居
    留非法打工，因而循線查悉上情。
三、案經基隆市警察局第二分局報由臺灣基隆地方法院檢察署呈
    請臺灣高等法院檢察署檢察長令轉臺灣臺北地方法院檢察署
    檢察官偵查後聲請簡易判決處刑，經臺灣臺北地方法院認不
    宜以簡易判決處刑，改依通常程序審理。
  理  由
一、程序事項：
  (一)、查本件被告乙○○於90年10月15日向內政部警政署入出境
      管理局高雄服務處（位在高雄市○○○路436號1樓）申請
      初次來台探親，經該處核轉位在臺北市○○區○○街15號
      之內政部警政署入出境管理局於90年11月5日核發0000000
      0000號之旅行證，有內政部警政署入出境管理局93年11月
      5日境平穀字第09311104130號函在卷可稽（見偵字第1476
      5號卷第11至16頁），公訴意旨既認被告2人此部分亦涉有
      刑法第214 條使公務員登載不實之罪嫌，此部分犯罪地在
      本院轄區，是本件本院自有管轄權。
  (二)、按被告以外之人於審判外之言詞或書面陳述，除法律有規
      定者外，不得作為證據，刑事訴訟法第159條第1項固定有
      明文。惟被告以外之人於審判外之陳述，雖不符同法第15
      9 條之1至之4之規定，而經當事人於審判程序同意作為證
      據，法院審酌該言詞陳述或書面陳述作成時之情況，認為
      適當者，亦得為證據。又當事人、代理人或辯護人於法院
      調查證據時，知有第159條第1項不得為證據之情形，而未
      於言詞辯論終結前聲明異議者，視為有前項之同意，同法
      第159條之5亦定有明文。查本案公訴人及被告二人於本院
      準備程序及審判程序中對於前述證人於偵查中之證述暨其
      他相關具傳聞性質之證據資料之證據能力，均表示沒有爭
      執，且迄於言詞辯論終結前亦未聲明異議。本院審酌渠等
      陳述及證據資料作成時之情況，核無違法取證或其他瑕疵
      ，認為以之作為證據為適當，上開證人於審判外之陳述及
      相關證據資料，自得做為證據，合先敘明。
二、訊據被告甲○○、乙○○固不諱言以上開方式辦理結婚、戶
    籍登記、申請以探親名義辦理對保、入境等手續，使大陸地
    區人民之被告乙○○入境臺灣地區之事實，惟均堅詞否認有
    何使公務員登載不實及違反台灣地區與大陸地區人民關係條
    例之犯行，被告甲○○辯稱：伊確有與被告乙○○結婚之真
    意，沒有假結婚，乙○○有賺錢給伊，二人是真結婚云云；
    被告乙○○辯稱：伊與被告甲○○是真結婚，伊結婚的目的
    是要住在台灣不是要在台灣賺錢，且伊都有匯錢給甲○○用
    ，警訊所供弄假成真就是真結婚，伊亦有經常回去看甲○○
    ，是真結婚，如果是假結婚就去找一個年輕的云云。惟查：
  (一)、被告甲○○與被告乙○○二人以在大陸地區結婚為由，於
      90年10月12日向高雄縣旗山鎮戶政事務所辦理結婚登記，
      並使戶政事務所承辦人員於形式審查後，將該結婚之事由
      登載於其職務上所掌之戶籍登記簿上並發給戶籍登記謄本
      後，被告二人再推由被告甲○○或委由郭柯敏玲分別持該
      不實登載事項之戶籍登記謄本公文書二次向內政部警政署
      入出境管理局，以被告乙○○係被告甲○○之配偶為由，
      申請來臺探親，而經該局准許，使大陸地區人民即被告乙
      ○○得以入境台灣地區之事實，業據被告甲○○及乙○○
      供述在卷（見偵字第840號卷第8至9頁、46至48頁、81 至
      83頁、原審卷第29頁），核與證人郭柯敏玲於原審證述甲
      ○○以與乙○○結婚為由，委託其代辦申請乙○○入境台
      灣地區等情節相符（見原審卷第40頁至41頁），並有被告
      甲○○、乙○○之戶籍登記謄本、內政部警政署入出境管
      理局93年6月28日境信慧字第09310377630號函暨檢附之乙
      ○○申請來臺之大陸江西省宜春市公證處90年9 月13日核
      發之（2001）宜台證字第92號結婚公證書、財團法人海峽
      交流基金會 (90)南核字第054462號證明書、91年6月24日
      及90年10月12日大陸地區人民進入臺灣地區保證書各乙份
      、91年6月24日及90年10月5日大陸地區人民進入臺灣地區
      旅行證申請書各乙份、委託郭柯敏玲申辦入境手續之委託
      書、乙○○入出境資料、乙○○在台暫住期間戶卡片及申
      報流動人口登記聯單、內政部警政署入出境管理局93年11
      月5日境平穀字第09311104130號函等件在卷足憑（見偵字
      第840號卷第61頁、65至67頁、102至114頁、偵字第14765
      號卷第11至16頁）。
  (二)、被告乙○○係基於來台工作之目的，始與被告甲○○辦理
      結婚手續，實際並無結婚真義之事實，已據被告乙○○於
      警訊中供承：其與甲○○結婚的目的，就是要來台灣工作
      賺錢及享受民主自由、原來是假結婚現在因同情他所以就
      弄假成真了等語（見偵字第840號卷第9頁），於偵查中供
      承：我20多歲時就很想來台灣，開始有通婚時，我就跑去
      福洲找仲介美華小姐，他可以介紹我跟台灣女子結婚，我
      花費新台幣24萬元，仲介費花18萬元，機票我自己出。在
      福州給定金人民幣5 千元「美華」才叫甲○○去大陸，認
      識10幾天就結婚等語（見偵字第840 號卷第46頁），復於
      原審審理中再陳稱：來台灣是我夢寐以求的事，台灣是民
      主自由的國家，「美華」告訴我有一個台灣的女子，年紀
      很大，我聽到是台灣的，就很高興的答應了、在結婚時，
      花了聘金24萬元，來台灣時有借錢，借了20多萬元，而變
      成欠債，（既然在結婚當時，經濟狀況並不允許你花這樣
      多錢，為何還與甲○○結婚？）甲○○是我最好的人選，
      我想來台灣，這是我夢寐以求的等語（見原審卷第44頁）
      明確，核與被告甲○○供稱：「（乙○○在大陸做何業？
      ）不知道，他說沒有做事，要娶我過來這裡做事」等情（
      見偵字第840號卷第84頁 ）相符；按結婚應係指男女雙方
      均有以對方為配偶，並有長久共同生活意願之意思而結合
      ，雖社會經濟、地位、名譽等因素，或可成為結婚之動機
      ，但仍應限於特定對象，且有意願將之作為配偶之人而言
      。本件被告乙○○主要目的僅為入境臺灣地區享受民主自
      由，故於台灣政府一開放兩岸通婚政策，即前往福州地區
      積極尋找仲介為其安排與台灣女子結婚，足見對被告乙○
      ○而言，不論結婚對象為何，只要得以入境台灣地區即可
      ，可見被告乙○○與被告甲○○並無結婚真意，二人婚姻
      之外觀僅為被告乙○○入境台灣地區○○○○段而已，自
      難認定被告乙○○與被告甲○○間確係基於結婚之真意而
      為結合至明。
  (三)、又據被告甲○○所陳，其係因友人「老鄭」說其一個人不
      能生活，嫁個大陸男子看看，乃同去大陸，去江西結婚，
      乙○○是去廣州玩認識的（見偵字第840 號卷第81頁）。
      然卻又稱旅費機票費用悉由乙○○支付、去法院登記之費
      用亦都是乙○○支付（見同上偵查卷第83頁、84頁）。果
      若被告甲○○聽從友人「老鄭」之建議，欲找個大陸男子
      倚靠，自當慎選對象，豈有可能第一次去大陸地區旅遊就
      與相識10多天之乙○○結婚。參諸被告乙○○於偵查中所
      供：其在福州給定金人民幣5 千元，美華才叫甲○○去大
      陸，認識10幾天就結婚等語（見同上偵查卷第46頁）。被
      告二人素不相識，被告乙○○即透過仲介預先為被告甲○
      ○支付遊玩之費用，嗣並支付所有結婚費用，益見被告二
      人確有以假結婚方式，使被告乙○○得以入境台灣地區之
      犯意。況被告甲○○為高雄縣人，無法以國語表達，而被
      告乙○○為大陸江西省人，雖自承與甲○○相識之初會說
      一點點台語（見原審卷第42頁），然二人於相識時是否能
      達溝通無礙之程度，進而產生願以對方為終生配偶之結婚
      真意，誠屬可疑。證人郭柯敏玲及被告二人雖均陳稱：被
      告二人結婚後，曾於高雄同住一段時間等語（見偵字第84
      0 號卷第81頁、原審卷第41頁、43頁反面），然嗣後被告
      乙○○隨即以找工作為由自行北上，此後即未與被告甲○
      ○聯絡，亦未曾探視等情，亦據被告甲○○於偵查中供述
      明確（見同上偵查卷第81頁、83頁），參諸被告乙○○於
      91年6 月28日入境台灣後，停留期間僅至同年12月28日，
      亦有被告乙○○大陸地區人民進入臺灣地區旅行證（91入
      出字第33839259號）在卷足參（見同上偵查卷第20頁），
      如被告乙○○確係因經濟狀況不佳，經被告甲○○同意外
      出工作而分居二地，為與被告甲○○保持長久夫妻關係，
      自當於旅行證到期時即依法離境，再由被告甲○○為其申
      請再次入境，始合情理，詎被告乙○○卻逾期非法居留，
      至93年1月8日始為警查獲，足見被告乙○○離家後，確未
      與被告甲○○聯絡，其來台之目的僅係為工作，而為達前
      開目的，只好先與被告甲○○假結婚，並為感謝被告甲○
      ○之襄助，故先與之同住一段時日後即離家遠至基隆市工
      作，嗣後即與甲○○斷絕音訊。是被告乙○○辯稱有經常
      回去看甲○○，並非假結婚云云，應非真實，洵無可採。
  (四)、至被告乙○○雖事後翻異改稱：警詢中說是假結婚乙事是
      警察亂寫云云，惟查被告乙○○一直嚮往進入台灣地區，
      於台灣政府開放兩岸通婚政策，即積極尋找仲介為其安排
      與台灣女子結婚，不計結婚對象，只為得以入境台灣地區
      ，已據被告乙○○於偵查、原審供述明確，已如前述，可
      見被告乙○○確係以「結婚」為手段，入境台灣地區，自
      與其於警訊中自承「假結婚」之供述相符，是其所辯，應
      係卸責之詞，殊無可採。另被告甲○○、乙○○二人均表
      示乙○○有提供生活費乙節，據被告甲○○於偵查中所陳
      ：乙○○來台後只給一次2千元等語（見偵字第840號卷第
      82頁），嗣於本院審理中稱乙○○有賺錢給伊（見本院卷
      第87頁 ），核以被告乙○○於偵查中所供：共給甲○○4
      萬多元台幣（見同上偵查卷第49頁），原審中所供：有給
      生活費，給的很少約4 萬6千元左右，第一次給3萬元、第
      二次經過郭柯敏玲給1萬4千元，後來又給2千元（見原審
      卷第43頁反面），被告二人就生活費給予金額供述差距數
      萬元之多，是否為真，尚有疑義，亦難率而採為有利於為
      被告之認定。
(五)、綜上各節，參互勾稽，足認被告乙○○、甲○○上開所辯，
    係臨訟飾卸之詞，無可採信。本案被告乙○○、甲○○二人
    偽以結婚為由，向高雄縣旗山鎮戶政事務所將不實之結婚事
    由登記於職務上所掌之戶籍登記簿上並發給戶籍登記謄本，
    復推由被告甲○○本人或委託不知情之郭柯敏玲持填妥之「
    大陸地區人民進入臺灣地區旅行申請書」、「大陸地區人民
    進入臺灣地區保證書」及上開公務員登載不實之戶籍謄本之
    公文書等資料，向內政部警政署入出境管理局申請大陸地區
    人民乙○○以探親名義入境臺灣地區而行使之，使內政部入
    出境管理局疏未查實予以准許，而使被告乙○○得以入境台
    灣地區之事證明確，被告二人之犯行，洵堪認定，自應依法
    論科。
三、法律適用：
  (一)、核被告乙○○、甲○○所為，均係犯刑法第216條、第214
      條之行使明知為不實之事項而使公務員登載於職務上所掌
      公文書罪；被告甲○○另犯有臺灣地區與大陸地區人民關
      係條例第79 條第1項之違反不得使大陸地區人民非法進入
      臺灣地區規定罪。
  (二)、被告行為後，臺灣地區與大陸地區人民關係條例已於92年
      10月29日修正公布全文，其中關於使大陸地區人民非法進
      入臺灣地區之處罰規定即修正後該條例第79條，係自同年
      12 月31日起施行；依修正後該條例第79條第1項之規定，
      違反同條例第15條第1 款不得使大陸地區人民非法進入臺
      灣地區之規定者，其法定刑已由修正前之「五年以下有期
      徒刑、拘役或科或併科新臺幣五十萬元以下罰金」，提高
      為「一年以上七年以下有期徒刑，得併科新臺幣一百萬元
      以下罰金」，比較新舊法之結果，以修正前之舊法有利於
      被告，依刑法第2條第1項但書之規定，自應適用修正前臺
      灣地區與大陸地區人民關係條例處罰。
  (三)、被告二人明知為不實之事項而使公務員登載於職務上所掌
      公文書之低度行為，應為行使該項文書之高度行為所吸收
      ，不另論罪。
  (四)、又被告二人於91年6 月24日向境管局承辦之公務員行使前
      述登載不實事項之戶籍謄本犯行部分，係委由不知情之郭
      柯敏玲為之，均應論以間接正犯。
  (五)、被告二人上開行使明知為不實之事項而使公務員登載於職
      務上所掌公文書犯行，與大陸地區人民「翁先生」、「劉
      美華」等人間，有犯意之聯絡及行為之分擔，均為共同正
      犯；被告甲○○上開違反不得使大陸地區人民非法進入臺
      灣地區規定犯行，亦與大陸地區人民「翁先生」、「劉美
      華」間有犯意之聯絡及行為之分擔，亦均為共同正犯。
  (六)、另被告甲○○所犯上開違反不得使大陸地區人民非法進入
      臺灣地區規定罪、行使明知為不實之事項而使公務員登載
      於職務上所掌公文書罪間，有方法結果之牽連關係，應依
      刑法第55條規定，從一重之違反不得使大陸地區人民非法
      進入臺灣地區規定罪處斷。
  (七)、被告乙○○推由被告甲○○或委由不知情之郭柯敏玲先後
      二次行使明知為不實之事項而使公務員登載於職務上所掌
      公文書犯行（即前往境管局申請來臺旅行證時行使二次）
      ；被告甲○○先後二次使大陸地區人民即被告乙○○非法
      進入台灣地區之犯行，均時間緊接、手法相同，所犯均為
      構成要件相同之罪，顯均係基於概括之犯意反覆為之，均
      為連續犯，均應以一罪論，並依法加重其刑。
  (八)、被告甲○○使用前述之非法手段，以假結婚方式讓大陸地
      區人民乙○○以探親名義入境台灣地區，係違反台灣地區
      與大陸地區人民關係條例第15 條第1款之規定，應依同條
      例第79條第1 項之規定論處，公訴人雖未就被告上開違反
      不得使大陸地區人民非法進入臺灣地區規定之犯行部分提
      起公訴，惟此部分與被告前開經論罪科刑之行使明知為不
      實之事項而使公務員登載於職務上所掌公文書罪間，既有
      牽連犯之裁判上一罪關係，為起訴之效力所及，本院自得
      合一審判，附此敘明。
四、原審就被告乙○○、甲○○上述犯行，未詳加調查，細心勾
    稽，遽為無罪之判決，自有未洽。檢察官上訴意旨執此指摘
    原審判決不當，非無理由，原判決既有上開瑕疵而無可維持
    ，自應由本院將原判決予以撤銷改判。爰審酌被告二人利用
    假結婚之不法手段，使大陸地區人民即被告乙○○進入台灣
    地區非法打工，規避對於大陸地區人民入境之管制，對於臺
    灣地區入境管制、就業市場及治安之影嚮及其等犯罪之動機
    、目的、手段，智識程度、犯罪所生之損害，及犯罪後態度
    等一切情狀，分別量處有期徒刑五月、四月，並均諭知易科
    罰金之折算標準。另被告甲○○前未曾受有期徒刑以上刑之
    宣告，此有本院被告前案紀錄表附卷可稽，其知識程度不高
    ，聽信友人建議，貪圖免費旅遊之利益，誤觸法網，經此起
    訴審判後，當能知所警惕，信無再犯之虞，本院認其所宣告
    之刑以暫不執行為適當，爰併諭知緩刑貳年，以啟自新。
五、公訴意旨略以：被告甲○○另於90年10月5日、91年6月24日
    ，至高雄縣政府警察局旗山分局大洲派出所，填具大陸地區
    人民進入臺灣地區保證書，致使該所警員黃清嚴依被告甲○
    ○之陳述而為形式審查，將其所稱與被告乙○○係夫妻關係
    之不實事項，登載於性質屬公文書之上開保證書之對保或證
    明機關（構）簽註意見欄內，足生損害於警察機關對於大陸
    、臺灣地區人民婚姻狀況管理之正確性。復於90 年10月5日
    、91年6月24 日，持前述經為不實之海基會出具之證明、大
    陸地區人民進入臺灣地區保證書及大陸地區結婚公證書等文
    件，親自或委由不知情之郭柯敏玲填載大陸地區人民進入臺
    灣地區旅行證申請書，持向內政部警政署入出境管理局（下
    稱境管局）以配偶來臺探親為由，申請被告乙○○入境許可
    ，致境管局該管承辦人員將該二人不實結婚事項登載於收為
    附件之上開申請書之公文書後，據以發給被告乙○○中華民
    國臺灣地區旅行證，使被告乙○○得於90年12月31日、91年
    6 月28日，以形式合法之探親方式，入境臺灣地區，致生損
    害於境管局對於入出境資料管理之正確性。被告甲○○與被
    告乙○○復於91年6 月間至高雄縣政府警察局旗山分局大洲
    派出所辦理流動人口登記，致該所承辦警員黃清嚴陷於錯誤
    ，將被告甲○○及被告乙○○為夫妻關係及被告乙○○居留
    處所為高雄縣旗山鎮○○里○○路76號等不實事項登載於所
    掌之「流動人口登記聯單」上，致生損害警察機關對流動人
    口管理之正確性，因認被告二人此部分亦有刑法第214 條使
    公務員登載不實文書之罪嫌。惟查：
  (一)、按刑法第214 條所謂使公務員登載不實事項於公文書罪，
      須一經他人之聲明或申報，公務員即有登載之義務，並依
      其所為之聲明或申報予以登載，而屬不實之事項者，始足
      構成，若其所為聲明或申報，公務員尚須為實質之審查，
      以判斷其真實與否，始得為一定之記載者，即非本罪所稱
      之使公務員登載不實（最高法院73年臺上字第1710號判例
      參照）。另按大陸地區人民，須經主管機關許可始得進入
      臺灣地區，臺灣地區與大陸地區人民關係條例第10 條第1
      項定有明文，而主管機關內政部亦據此訂定「大陸地區人
      民進入台灣地區許可辦法」以資規範，從而，大陸地區人
      民申請進入臺灣地區，其申請入境之事由是否屬實，主管
      機關應為實質審查，以判斷其真實與否，並非一經聲明，
      即有登載之義務。本件被告二人推由甲○○於90年10月12
      日及91年6 月24日持上開登載不實之戶籍謄本公文書向高
      雄縣政府警察局旗山分局大洲派出所員警辦理對保及由甲
      ○○親自或委託不知情之郭柯敏玲向內政部警政署入出境
      管理局申請被告乙○○進入臺灣地區，除向內政部警政署
      入出境管理局行使不實之戶籍謄本部分，本院已予論罪，
      已如前述外，被告甲○○本人或委由郭柯敏玲所填載之「
      大陸地區人民進入臺灣地區保證書」、「大陸地區人民進
      入臺灣地區旅行證申請書」，依其性質不過係被告甲○○
      以乙○○代理人名義提出申請所出具之私文書，警政機關
      及內政部警政署入出境管理局據以審核，而為實質審查，
      發覺有通謀虛偽結婚之情形，得不予核准大陸人民乙○○
      進入臺灣地區，足認警政機關及內政部入出境管理局依臺
      灣地區與大陸地區人民關係條例第10條第3 項及內政部發
      布之大陸地區人民進入臺灣地區許可辦法第17條規定，對
      大陸地區人民進入臺灣地區之申請事項，有實質審查之准
      駁權限，顯非被告一經提出申請，警政機關及內政部警政
      署入出境管理局即有登載義務並據以許可。
  (三)、又觀之保證書下方之「對保或證明機關簽註意見欄」係員
      警依職權審查保證人資格加註核章，為公文書（見偵字第
      840號卷第100頁、111 頁），此觀之台灣地區與大陸地區
      人民關係條例第10條授權主管機關訂定之「大陸地區人民
      進入台灣地區許可辦法」第15條、16條即明。其中第一項
      記載「經查保證人甲○○確實設籍並居住本轄，有能力履
      行保證責任」，顯然此部份係員警實質審查後填載之部分
      ，第二項記載「經詢保證人甲○○稱：渠與被保人乙○○
      係夫妻關係，願意完全負起保證人責任」等語，亦係員警
      審核後將甲○○所為之陳述記載於簽註意見欄，並非指一
      經甲○○之申報，即認定保證人與被保人間確實有夫妻關
      係，否則即違反台灣地區與大陸地區人民關係條例第10條
      採許可制之規定。況於被告乙○○首次申請入境時，員警
      更於其上加註「三、該結婚案顯為老妻少夫，對於結婚來
      台事宜應深入查究。」等文字，益見承辦之員警公務員有
      實質審查義務，僅疏未查核深究而已。本案被告乙○○推
      由被告甲○○以不實之事由，申請大陸地區人民乙○○入
      境臺灣地區，既須經主管機關為實質之審查以為准駁之決
      定，縱主管機關疏於審查，致使朦混通過，准許入境，然
      揆之前開說明，此部分仍不生所謂刑法第214 條情形之可
      言，被告二人此部分所為，尚與刑法第214 條使公務員登
      載不實罪之構成要件有間，惟公訴人既認此部分與前開論
      罪科刑之行使使公務員登載不實文書部分，有吸收犯之實
      質上一罪關係，爰不另為無罪之諭知。
  (二)、又關於被告二人填具之乙○○在台流動人口登記聯單部分
      ，觀諸卷附之流動人口登記聯單（見偵字第840卷第66至6
      7頁），其上僅略載：戶長姓名為郭柯錶，暫住事由為「
      探親」，並未明確載明乙○○與甲○○為夫妻關係之不實
      事項；況該流動人口登記聯單之目的係在申報流動人口之
      實際暫住地，警方雖在該流動人口登記聯單之警勤區員警
      查對情形欄項下未為任何之註記，然警方查核之重點係在
      於申請當事人即乙○○是否確居住於暫住地即高雄縣旗山
      鎮○○里○○路76號，而非乙○○、甲○○是否為夫妻，
      至乙○○是否確實居住於該暫住地，乃係應由警勤區員警
      實質查核後予以註記，此觀諸流動人口登記聯單甲聯下方
      所載：「本聯存查（由警勤區員警實查後編存）」等語自
      明。因之警察機關並未在黃錫愛所申報之流動人口登記聯
      單上為任何關於乙○○、甲○○係夫妻之不實登載，且乙
      ○○是否確實居住於其所申報之暫住地，亦屬警勤區員警
      應實質查核之事項，亦與刑法第214 條之使公務員登載不
      實罪之構成要件有間，惟公訴人既認被告二人此部分所為
      ，與前開論罪科刑之行使使公務員登載不實文書部分，有
      吸收犯之實質上一罪關係，亦不另為無罪之諭知。
據上論斷，應依刑事訴訟法第369條第1項前段、第364條、第299
條第1項前段、臺灣地區與大陸地區人民關係條例第15條第1款、
第79條第1項、刑法第28條、第2條第1 項但書、第11條前段、第
216 條、第214條、第55條後段、第56條、第41條第1項、第74條
第1款、罰金罰鍰提高標準條例第2條，判決如主文。
本案經檢察官黃東焄到庭執行職務。
中　　華　　民　　國　　94　　年　　10　　月　　27　　日
　　　　　　　　　刑事第二庭審判長法　官  蔡  長  溪
                                  法  官  陳  春  秋
                                  法  官  林  俊  益
以上正本證明與原本無異。
如不服本判決，應於收受送達後10日內向本院提出上訴書狀，其
未敘述上訴之理由者並得於提起上訴後10日內向本院補提理由書
。
                                  書記官  廖  月  女
中　　華　　民　　國　　94　　年　　10　　月　　31　　日
附錄：本案論罪科刑法條全文
刑法第214條
明知為不實之事項，而使公務員登載於職務上所掌之公文書，足
以生損害於公眾或他人者，處三年以下有期徒刑、拘役或五百元
以下罰金。
刑法第216條
行使第210條至第215條之文書者，依偽造、變造文書或登載不實
事項或使登載不實事項之規定處斷。
修正前臺灣地區與大陸地區人民關係條例第79條第1項
違反第15條第1款規定者，處5年以下有期徒刑、拘役或科或併科
新臺幣50萬元以下罰金。
臺灣地區與大陸地區人民關係條例第15條
下列行為不得為之：
一  使大陸地區人民非法進入臺灣地區。
